臺灣高雄地方法院民事裁定　　　　　 100年度消債清字第51號
聲　請　人　王嘉芬
上列當事人聲請消費者債務清理事件，本院裁定如下：
    主  文
債務人王嘉芬自民國一百年七月二十一日下午十六時起開始清算
程序。
命司法事務官進行本件清算程序。
    理  由
一、本件聲請意旨略以：伊有不能清償債務情事，曾依「中華民
    國銀行公會會員辦理消費金融案件無擔保債務協商機制」請
    求共同協商債務清償方案成立，約定自95年7月起，分160期
    ，每月10日清償新臺幣（下同）13,720元。聲請人於協商成
    立後即失業半年，目前每月收入17,000 元，尚須扶養2名子
    女及婆婆，實無力償還而繳款22 期後於97年7月毀諾，顯已
    盡相當之還款誠意，因客觀上無收入，實有不可歸責於已事
    由，致履行顯有重大困難，爰聲請准予裁定清算等語。
二、按，「債務人不能清償債務或有不能清償之虞者，得依本條
    例所定更生或清算程序，清理其債務。」；「債務人於法院
    裁定開始更生程序或許可和解或宣告破產前，得向法院聲請
    清算。」，消費者債務清理條例（下稱消債條例）第3 條、
    第80條前段有明文。又「法院開始清算程序之裁定，應載明
    其年、月、日、時，並即時發生效力。」；「法院裁定開始
    更生或清算程序後，得命司法事務官進行更生或清算程序，
    必要時得選任律師、會計師或其他適當之自然人或法人一人
    為監督人或管理人。」，消債條例第83條第1 項、第16條第
    1 項亦有明文。
三、經查，聲請人所主張之上開事實，業據提出財產及收入狀況
    說明書（卷6-7頁）、債權人清冊（卷8-9頁）、協議書（卷
    11 頁）、台新銀行民事陳報狀（卷16-26頁）、勞保投保資
    料（卷32-34頁）、戶籍謄本（卷35-36頁）、在職證明書（
    卷37頁）、聲請人95至99年度綜合所得稅各類所得資料清單
    及財產歸屬資料清單（卷38-43 頁）、配偶、子女及婆婆97
    、98年度綜合所得稅各類所得資料清單及財產歸屬資料清單
    （卷44-55 頁）、高雄市鳳山區低收入戶證明書（卷56頁）
    、轉帳存摺影本（卷57-61頁）、薪資明細表（卷62-64頁）
    、婆婆轉帳存摺影本（卷65-70 頁）、財團法人金融聯合徵
    信中心當事人綜合信用報告（卷73-75 頁）、診斷證明書（
    卷77頁）、家族系統表（卷78頁）等可憑，可信為實。
四、經查：聲請人95至98 年之稅後所得分為156,470元、71,450
    元、79,926元、204,322元，換算每月約為13,039元、5,954
    元、6,661元、17,027元之收入，名下無財產（卷38-43頁各
    類所得及財產歸屬資料清單），目前任職於財團法人愛克曼
    兒童及青少年體驗學習協會擔任會計（卷37頁在職證明書）
    ，99年6月至12月每月薪資均為17,280 元，於扣除每月必要
    之勞保130 元及健保118元（卷62-63頁薪資明細表），平均
    每月實際所得17,032元，如加上聲請人每月另領有身障補助
    7,000元（卷58-61頁轉帳存摺影本），是目前每月固定收入
    約為24,032 元（17032+7000）。聲請人陳稱需扶養配偶及2
    名子女，查聲請人之配偶97、98年所得分為38,616元、3,29
    2元，名下無財產（卷44-46頁所得及財產資料），因腰椎受
    傷致無法工作而無收入（卷77頁診斷證明書），確有不能維
    持生活之情形，應有受扶養之必要，惟考量聲請人目前負債
    情形，依民法第1119條規定，其應負扶養義務之程度，自有
    別於一般，而不能不顧及其目前經濟能力，衡情以每人每月
    6,833 元（98年度受扶養人免稅額82,000元）計算；而聲請
    人之2名子女均尚未成年（卷36 頁戶籍謄本），97、98年度
    均無所得、名下無財產（卷47-52 頁所得資料及財產歸屬資
    料清單），應有受扶養之必要，是以聲請人自陳每月應支付
    配偶及子女之扶養費用每人每月5,000 元，未逾上開扶養免
    稅額6,833元（82000÷12），尚屬可採，則聲請人每月應負
    擔扶養費用為15,000 元（5000×3）。至聲請人主張需負擔
    婆婆之扶養費用部分，查其97、98年無所得，名下無財產（
    卷53-55 頁各類所得資料及財產歸屬資料清單），確有不能
    維持生活之情形，應有受扶養之必要，惟其婆婆已逾65歲，
    每月領有老年給付6,000元（卷65-70頁轉帳存摺影本），已
    足敷其必要生活所需，縱有不足部分而有受扶養之必要，依
    民法第1115條之規定，其扶養義務人之順序以其婆婆之直系
    血親卑親屬為優先，而其婆婆除聲請人之配偶外，尚有2 名
    子女，業據聲請人陳報在卷可參（卷78頁家族系統表），是
    以，其婆婆無由聲請人扶養之必要。而聲請人之生活必要支
    出，應按97 年毀諾時高雄縣每人每月最低生活費9,829元計
    算，則以聲請人97 年毀諾時每月收入6,661元，已難以支付
    其必要生活支出及扶養費用，維持生計已屬困難，遑論繳納
    每月分期款13,720元，短期或可勉力為之，但終難以為繼，
    致不能履約，並無違常，復對照聲請人之債務總額，實難認
    其有此長期還款之清償能力存在可能，因此，聲請人無法依
    協議繼續償還，既係因客觀收入不足所致，非因協議後有故
    意浪費或其他不利償還之行為，則應認已盡相當之償還誠意
    ，實有不可歸責於聲請人之事由，致履行顯有重大困難。再
    者，以聲請人目前平均每月收入24,032元，依99年高雄縣每
    人每月最低生活費9,829 元計算聲請人必要支出，其收入扣
    除個人生活費用9,829 元及扶養費用15,000元後，已無剩餘
    ，對照聲請人之金融機構債務金額1,859,800元（卷16-26頁
    聯合徵信中心之個人資料），縱以零利率計算，以聲請人之
    收入情形，難認其能清償債務，而聲請人為62年次，雖屬壯
    年，然其非任職於公家單位或可預期將穩定之工作，且收入
    不豐，是足見聲請人並非一心欲循債務清理之程序以圖脫免
    債務之責任而無任何清償之誠意，確已不足清償債務，堪認
    聲請人之債務大於財產，而有不能清償債務或有不能清償之
    虞之情事。此外，又查無聲請人有消費者債務清理條例第 6
    條第3項、第8條或第82條第2項所定駁回清算聲請之事由存
    在，是聲請人聲請本件清算，為有理由，應予准許。
五、依消費者債務清理條例第83條第1 項、第16條第1 項，裁定
    如主文。
中    華    民    國   100    年    7    月    21    日
                  民事庭    法      官  藍家慶
上為正本係照原本作成
本件不得抗告
中    華    民    國   100    年    7    月    21    日
                            書記官  梁竫